臺灣高雄地方法院刑事判決　 96年度訴字第2149號
公　訴　人　臺灣高雄地方法院檢察署檢察官
被　　　告　丙○○
　　　　　　戊○○
共　　　同
選任辯護人　呂郁斌律師
上列被告等因偽證等案件，經檢察官提起公訴（96年度偵字第75
40號），被告等就被訴事實均為有罪之陳述，經合議庭裁定由受
命法官獨任進行簡式審判程序，並判決如下：
    主  文
丙○○犯過失傷害罪，處有期徒刑貳月，如易科罰金，以銀元
佰元（即新台幣玖佰元）折算壹日，減有期徒刑壹月，如易科罰
金，以銀元佰元（即新台幣玖佰元）折算壹日。緩刑貳年。
戊○○犯偽證罪，處有期徒刑肆月，減為有期徒刑貳月。緩刑貳
年，並向國庫支付新台幣貳萬伍仟元。
    事  實
一、丙○○為考領有普通小客車駕駛執照之人，於民國94年8 月
    17日上午9 時50分許，駕駛車號YT- 3515號自小客車，搭載
    友人戊○○，沿速限60公里之高雄縣茄萣鄉○○村○○路北
    往南方向外側車道行駛，行經該路段與東方路之有行車管制
    號誌交岔路口時，本應注意汽車行駛至交岔路口時，應遵守
    燈光號誌之指示，又車輛行車速度應依標誌之規定，且當時
    天候晴、日間自然光線、道路為無缺陷、無障礙之柏油道路
    、視距良好等情狀，又無其他不能注意之情事，竟疏於注意
    及此，超速行駛且違規闖越紅燈，適有乙○○駕駛車號HU-6
    57號營業用大貨車，沿高雄縣茄萣鄉○○村○○路西往東方
    向內側車道行駛而來，二車因而發生碰撞，致乙○○受有頭
    部外傷、頭皮挫傷及左下肢挫傷等傷害。丙○○則於肇事後
    犯罪未被發覺之前，留在事故現場，並主動向據報到場處理
    車禍之員警廖振賢坦承肇事，並願接受裁判，而悉上情。
二、戊○○明知上情，竟基於偽證之犯意，先後於下列時、地，
    以證人身分應訊，對於案情有重要關係之事項，供前具結，
    而為虛偽之陳述：(一)於95年2 月21日，在臺灣高雄地方法院
    檢察署95年度偵字第5289號丙○○、乙○○被訴業務過失傷
    害等案件檢察官偵查中，虛偽證述：「我們的時速約六十公
    里，我們的方向是綠燈，對方（即乙○○）闖紅燈... 但我
    確定對方闖紅燈」云云；(二)於同年6 月12日本院95年度交簡
    第1195號調查程序期日在本院刑事第18法庭，於執行審判職
    務之承審法官面前，虛偽證述：「我看到我的前方號誌路口
    是綠燈，那時我們的六十公里左右」云云；(三)於同年8 月22
    日本院95年度交易第279 號審判期日，在本院刑事第18法庭
    ，亦於執行審判職務之承審法官前，虛偽證述：「我們是綠
    燈，對方闖紅燈」云云，足以影響國家司法權之正當行使。
二、案經乙○○訴由高雄縣政府警察局湖內分局報告臺灣高雄地
    方法院檢察署檢察官及同署檢察官自動檢舉偵查起訴。
    理  由
一、按本件被告丙○○、戊○○所犯係死刑、無期徒刑、最輕本
    刑為3 年以上有期徒刑以外之罪，其等就被訴事實為有罪之
    陳述，經本院告知簡式審判程式之旨，並聽取其與檢察官之
    意見後，認無不得或不宜改依簡式審判程序進行之情事，依
    刑事訴訟法第273 條之1 第1 項規定，裁定進行簡式審判程
    序，合先敘明。
二、訊據被告丙○○對其於上開時、地，因超速行使並闖紅燈致
    告訴人乙○○受傷等情，於本院審理時坦承不諱，核與告訴
    人乙○○於警詢、偵查中指述其行駛於東方路東往西方向之
    內側快車道，進入上開交岔路口時，當時其所行進方向之燈
    號為綠燈，左側順元路車道有一部自小客車車速很快，其聽
    見急促之煞車聲音就撞上等情節相符，並據目擊證人丁○○
    於本院95年度交簡字第1195號、本院95年度交易字第279 號
    審理中結證稱：其於上開車禍發生前，正沿順元路北往南內
    側車道行使，要左轉東方路，抵達順元路、東方路交岔路口
    前，其之行車方向之號誌即轉變成紅燈，其慢慢減速後即停
    下來等紅燈，然其前方外側車道有一輛自小客車卻衝過去未
    停等紅燈，該車速度很快，之後其即聽見碰撞聲等語在卷。
    此外，復有道路交通事故現場圖、道路交通事故調查報告表
    (一)、(二)各1 份、酒精測試報告單、道路交通事故談話紀錄表
    各2 份、照片18幀在卷可憑。再本件告訴人受有頭部外傷、
    頭皮挫傷、右下肢挫傷等情，亦有劉光雄醫院診斷證明書1
    紙在卷可稽。而按駕駛人駕駛汽車，應遵守道路交通標誌、
    標線、號誌之指示，並服從交通指揮人員之指揮且行車速度
    ，依速限標誌或標線之規定，道路交通安全規則第90條前段
    、第93條第1 項分別定有明文，此為一般汽車駕駛人所應注
    意並確實遵守之事項，被告既考領適當駕駛執照，有卷附證
    號查詢汽車駕駛人資料1 紙可憑，對上揭行車規則亦當知悉
    ，而依事發當時天候晴朗、日間自然光線、路面舖設柏油、
    無缺陷或障礙物、視距良好等情，有道路交通事故調查報告
    表(一)在卷可按，亦無不能注意之情事，被告竟疏未注意及此
    ，未遵守號誌之指示，違規超速闖越紅燈，致與依綠燈指示
    通過該路口之告訴人上開大貨車發生撞擊，告訴人因此受有
    上開傷害，被告之駕駛行為有過失，且與告訴人之受傷亦有
    相當因果關係甚明。綜上足認被告丙○○之自白與事實相符
    ，洵堪採為論罪科刑之依據，被告丙○○過失傷害人之犯行
    ，堪以認定。再查，被告丙○○與告訴人雖於96年8 月29日
    就上開傷害案件調解成立，被告並已當場給付告訴人新台幣
    （下同）5 萬元，有卷附調解程序筆錄1 紙可憑，然告訴人
    僅向本院陳報就本刑事案件「不予追究」，並未明確表示「
    撤回」本件刑事案件之「告訴」，有卷附陳報狀1 紙足稽，
    而上開調解既係針對本件刑案之犯罪事實所產生之民事損害
    賠償部分而為調解，該等「不予追究」之文義，實難逕認該
    不予追究係針對本件刑事案件為撤回告訴之表示，況告訴人
    於96年11月5 日收受本院取消以證人身分傳喚並請其以書狀
    陳報是否對被告丙○○撤回告訴之通知後，迄今亦未據其再
    向本院具狀表示撤回告訴，有卷附送達證書1 紙可憑，益證
    告訴人於調解成立當時，確無撤回告訴之意，則被告丙○○
    所涉此部份傷害犯行，既未經撤回告訴，自應依法論科。
三、訊據被告戊○○對其於上開時、地，於供前具結而虛偽陳述
    等情，於本院審理時坦承不諱，核與上揭證人乙○○、丁○○所證情節相符，並有臺灣高雄地方法院檢察署95年度偵字
    第5289號95年2 月21日訊問筆錄暨證人結文、本院95年度交
    簡字第1195號95年6 月12日訊問筆錄暨證人結文、本院95年
    度交易字第279 號95年8 月22日審判筆錄暨證人結文各1 份
    在卷可佐，又告訴人乙○○所涉犯過失傷害罪嫌，亦經本院
    95 年 度交易字第279 號判決認定應係被告丙○○超速以時
    速60 公 里以上速度違規闖紅燈致兩車發生碰撞，而判決告
    訴人乙○○無罪，並經台灣高等法院高雄分院以95年度交上
    易字第10 8號判決駁回上訴確定在案，有上開刑判決書2 份
    為佐。綜上足認，被告戊○○前揭自白與事實相符，應可採
    為論罪科刑之依據。本案事證明確，被告戊○○偽證之犯行
    ，亦同堪認定，應予依法論科。
四、被告丙○○行為後，刑法業於94年2 月2 日修正公布，並自
    95年7 月1 日施行（下稱現行刑法，95年7 月1 日施行前之
    刑法，簡稱修正前刑法）。按行為後法律有變更者，適用行
    為時之法律。但行為後之法律有利於行為人者，適用最有利
    於行為人之法律，修正後刑法第2 條第1 項定有明文。次按
    新舊刑法關於刑之規定，雖同採從輕主義，係適用最有利於
    行為人之法律，既曰法律，自較刑之範圍為廣，比較時應就
    罪刑有關之共犯、未遂犯、連續犯、牽連犯、結合犯以及累
    犯加重、自首減輕、暨其他法定加減原因、與加減例等一切
    情形，綜其全部之結果，而為比較，再適用有利於行為人之
    法律處斷，最高法院24年上字第4634號判例著有明文。經查
    ：
  (一)修正前刑法第33條第5 款規定「罰金：1 元以上。」，且被
    告行為時之罰金罰鍰提高標準條例第1 條前段規定：「依法
    律應處罰金、罰鍰者，就其原定數額得提高為2 倍至10倍」
    、第3 條規定：「依本條例提高罰金罰鍰之法律及其倍數由
    主管院定之」，刑法所定提高罰金本刑之數額（單位為銀元
    ），業經主管院核定提高為10倍，並自72年8 月1 日施行。
    至被告行為後，現行刑法第33條第5 款規定「罰金：新臺幣
    1 千元以上，以百元計算之。」，95年6 月14日公布施行之
    刑法施行法第1 條之1 亦規定：「中華民國94年1 月7 日刑
    法修正施行後，刑法分則編所定罰金之貨幣單位為新臺幣。
    94 年1月7 日刑法修正時，刑法分則編未修正之條文定有罰
    金者，自94年1 月7 日刑法修正施行後，就其所定數額提高
    為30倍。但72年6 月26日至94年1 月7 日新增或修正之條文
    ，就其所定數額提高為3 倍。」，則被告丙○○行為時與行
    為後之法律，就罰金刑之提高數額已有不同，自應比較舊法
    。而刑法第284 條第1 項之前段過失傷害罪之法定刑為「6
    月以下有期徒刑、拘役或5 百元以下罰金」，則依被告丙○○行為時法，罰金刑部分經提高並折算為新臺幣後，最高可
    罰新臺幣1 萬5 千元，最低則為新台幣30元。如依現行刑法
    ，因刑法第284 條第1 項規定，係72年6 月26日前所訂定，
    故罰金部分應提高為30倍，即最高可罰新台幣1 萬5 千元，
    最低應罰新台幣1 千元；經比較新、舊法之結果，應以修正
    前刑法對被告丙○○較為有利。
  (二)修正前刑法第41條第1 項前段規定：「犯最重本刑為5 年以
    下有期徒刑以下之刑之罪，而受6 個月以下有期徒刑或拘役
    之宣告，因身體、教育、職業、家庭之關係或其他正當事由
    ，執行顯有困難者，得以1 元以上3 元以下折算1 日，易科
    罰金。」，又易科罰金折算標準，依廢止前罰金罰鍰提高標
    準條例第2 條前段規定，就其原定數額提高為1 百倍折算1
    日。惟新法第41條第1 項前段則將上開易科罰金之折算標準
    ，修正為得以新臺幣1 千元、2 千元或3 千元折算1 日，易
    科罰金，經比較修正前後之易科罰金折算標準，以修正前刑
    法之規定，較有利於被告丙○○。
  (三)關於自首之部分，修正前刑法第62條規定：「對於未發覺之
    罪自首而受裁判者，減輕其刑。但有特別規定者，依其規定
    。」；修正後刑法第62條規定：「對於未發覺之罪自首而受
    裁判者，得減輕其刑。但有特別規定者，依其規定。」，經
    比較新舊法結果，以修正前刑法較有利於被告丙○○。
  (四)綜上所述，揆諸首揭法律條文及判例意旨，綜合比較結果，
    以適用修正前之法律為有利於被告丙○○。至被告戊○○上
    開偽證犯行，最後行為時點既係95年8 月22日現行刑法施行
    後，自毋庸比較新舊法，應逕行適用現行刑法處斷，併予敘
    明。
五、按偽證罪為侵害國家法益之犯罪，其罪數應以訴訟之件數為
    準，故行為人雖先後有數次偽證之行為，然僅為一件訴訟，
    應論以單純一罪，最高法院著有72年台上字第3311號判例要
    旨可資參照。核被告丙○○所為，係犯修正前刑法第284 條
    第1 項前段過失傷害罪，被告戊○○所為，係犯刑法第168
    條之偽證罪。被告丙○○於肇事後留在事故現場，向前往現
    場處理事故，尚不知肇事者為何人之員警廖振賢坦承肇事，
    並接受裁判之事實，有高雄縣政府警察局湖內分局道路交通
    事故肇事人自首情形紀錄表1 份在卷為憑，此部分符合修正
    前刑法第62條前段自首之規定，應減輕其刑。茲審酌被告丙○○行車疏未依速限行使及違規闖紅燈，肇生本件事故，又
    於犯後警詢、偵查中飾詞狡辯，推卸其責，而被告戊○○明
    知為不實事項，猶於偵查中作證時就案情重要關係之事項，
    供前具結而為虛偽陳述，致告訴人乙○○因而遭檢察官提起
    公訴，嗣又於該案調查、審判中再次於具結後虛偽證述，足
    以影響司法審判權行使之正確性，行為均有不該，惟念其等
    終能於本院審理時分別坦認過失傷害及偽證之犯行，且告訴
    人所受傷勢並非嚴重，被告丙○○並已與告訴人就民事損害
    賠償部分達成調解，當場給付5 萬元與告訴人，暨被告2 人
    之犯罪手段等一切情狀，各量處如主文所示之刑，並就被告
    丙○○部分諭知易科罰金之折算標準，至被告戊○○所犯之
    罪，既係最重本刑7 年以下有期徒刑之罪，雖經宣告6 月以
    下有期徒刑，仍不得諭知易科罰金之折算標準。再按「中華
    民國九十六年罪犯減刑條例」業經總統於96年7 月4 日公布
    ，同年7 月16日施行，本件被告2 人犯罪時間，均在96年4
    月24日以前，且其所犯上開罪名與宣告刑，經核符該條例第
    2 條第3 款規定，且無第3 條所列不予減刑之情形，本件即
    各應於減刑後，依同條例第7 條規定於判決主文同時諭知其
    宣告刑及減得之刑，並就被告丙○○部分諭知易科罰金之折
    算標準。末按刑法第74條有關緩刑之規定，亦於94年1 月7
    日修正公布，並於95年7 月1 日施行，惟犯罪在現行刑法施
    行前，於現行刑法施行後，緩刑之宣告，應適用現行刑法第
    74條之規定，有最高法院95年度第8 次刑庭會議決議可資參
    照，是本件有關緩刑之宣告，自應直接適用修正後之刑法第
    74條之規定。而查被告丙○○並無經法院判刑之前科，被告
    戊○○於5 年內未曾因故意犯罪受有期徒刑以上刑之宣告，
    此有臺灣高雄地方法院檢察署刑案資料查註紀錄表、臺灣高
    等法院被告前案紀錄表各1 份附卷可按，茲考量被告丙○○
    因一時駕駛不慎，致觸本件犯行，惡性本非重大，且已與告
    訴人達成民事和解，實有悔悟之心，被告戊○○僅有國小畢
    業，業據其供明在卷，其因學識素養不高且與被告丙○○素
    有交誼，因而一時失慮，而為本件偽證之犯行，其最終尚能
    坦承犯行，亦已見悔意，其2 人經此偵審程序後，信無再犯
    之虞，本院認所宣告之刑，以暫不執行為適當，併均予宣告
    緩刑2 年，又衡量被告丙○○犯罪情節、業與告訴人和解並
    全部賠償等情，認並無對其所宣告緩刑附加條件之必要，而
    被告戊○○所犯上開犯罪情節，已使告訴人遭檢察官提起公
    訴，又於該案審結前始終未坦認偽證之行為，對國家司法權
    之危害非輕，實不宜無條件給予緩刑宣告，爰併依刑法第74
    條第2 項第4 款規定命被告戊○○向國庫支付新台幣2 萬5
    千元，以啟自新。
據上論斷，依刑事訴訟法第273 條之1 第1 項、第299 條第1項
前段，刑法第2 條第1 項前段、第168 條、第74條第1 項第1 款
、第2 款、第2 項第4 款，修正前刑法第284 條第1 項前段、第
62條、第41條第1 項前段，罰金罰鍰提高標準條例第1 條前段、
廢止前罰金罰鍰提高標準條例第1 條前段，中華民國九十六年罪
犯減刑條例第2 條第1 項第3 款、第7 條，判決如主文。
本案經檢察官甲○○到庭執行職務。
中　　華　　民　　國　　96　　年　　11　　月　　30　　日
                  刑事第十三庭  法  官 黃苙荌
以上正本證明與原本無異。
如不服本判決應於收受本判決後10日內向本院提出上訴書狀，並
應敘述具體理由，如未敘述上訴理由者，應於上訴期間屆滿後20
日內補提理由書狀於本院（均須按他造當事人之人數附繕本）「
切勿逕送上級法院」。
中　　華　　民　　國　　96　　年　　12　　月　　4 　　日
                                書記官 郭育秀
附錄本案論罪科刑法條：
中華民國刑法第284條
因過失傷害人者，處6 月以下有期徒刑、拘役或5 百元以下罰金
，致重傷者，處1 年以下有期徒刑、拘役或5 百元以下罰金。
從事業務之人，因業務上之過失傷害人者，處1 年以下有期徒刑
、拘役或1 千元以下罰金，致重傷者，處3 年以下有期徒刑、拘
役或2 千元以下罰金。
中華民國刑法第168條
於執行審判職務之公署審判時或於檢查官偵查時，證人、鑑定人
、通譯於案情有重要關係之事項，供前或供後具結，而為虛偽陳
述者，處七年以下有期徒刑。
